臺灣士林地方法院民事判決
                                    110年度重訴字第255號
原      告  江淑玲

訴訟代理人  張仁龍律師
被      告  吳明芳
訴訟代理人  施驊陞律師
上列當事人間請求遷讓房屋等事件，本院於民國110年11月8日言
詞辯論終結，判決如下：
    主  文
被告應將臺北市○○區○○段○○段○○○號土地（權利範圍：2094/3000
0）、同段同小段○○○地號土地（權利範圍2094/30000）及其上同
段同小段○○○○○建號建物（門牌號碼：臺北市○○區○○街○段○○○巷○
弄○號，權利範圍：全部）騰空遷讓返還予原告。
被告應自民國一一○年六月十七日起至返還前開第一項房地之日
止，按月給付原告新臺幣參萬元。
本判決第一項於原告以新臺幣伍佰陸拾柒萬元為被告預供擔保，
得假執行。但被告以新臺幣壹仟柒佰萬伍仟參佰元為原告預供擔
保後，得免為假執行。
    事實及理由
一、原告主張：原告為臺北市○○區○○段0○段000號土地（權利範
    圍：2094/30000）、同段同小段000地號土地（權利範圍209
    4/30000）及其上同段同小段00000建號建物（門牌號碼：臺
    北市○○區○○街0段000巷00弄0號，權利範圍：全部，下稱系
    爭房屋，與上開土地合稱系爭房地）之所有權人，前因兩造
    為男女朋友關係，原告將系爭房地借予被告使用。原告嗣於
    民國110年5月間與被告分手，欲取回系爭房地自用，乃於同
    年6月1日發函予被告為終止借貸契約之意思表示，要求被告
    於該函送達後14日內搬離並返還系爭房地，惟被告迄今尚未
    搬遷，爰依民法第470條第1項、第2項及第472條第2項、民
    法第767條第1項前段規定，請求被告將系爭房地騰空返還予
    原告，並擇一為原告有利判決。又被告無權占有系爭房地，
    受有相當於租金之不當得利，復依民法第179條規定，請求
    被告按月給付不當得利等語。並聲明：㈠被告應將系爭房地
    騰空遷讓返還予原告；㈡被告應自110年6月17日起至返還系
    爭房地之日止，按月給付原告新臺幣（下同）30,000元；㈢
    上開聲明第1項，願供擔保，請准宣告假執行。
二、被告則以：兩造曾為男女朋友，原告於同居後不再繳付系爭
    房地之房屋貸款，並以共同生活為由向被告借款，被告遂於
    101年9月間出售被告所有位於臺北市○○區○○街000巷0弄0號
    房屋（下稱○○街房屋），並將出售所得價金中之11,000,000
    元匯款予原告，以供原告清償債務，兩造間實有永久共營實
    質婚姻之意，兩造就系爭房地成立未定期限之借貸契約，且
    依該借貸之目的，原告應提供系爭房地予被告居住使用至被
    告死亡為止，被告自屬有權占有系爭房地。又兩造曾共同經
    營寶福國際有限公司（下稱寶福公司），原告並同意將系爭
    房地作為該公司之營業處所，應由被告使用至寶福公司解算
    、清算為止等語，資為抗辯。並聲明：㈠原告之訴駁回；㈡如
    受不利判決，願供擔保，請准宣告假執行。
三、法院的判斷
　㈠原告為系爭房地之所有權人，被告為系爭房地之現占有人等
    情，為兩造所不爭執（見本院卷第95、114頁），上開事實
    ，應可認定。
　㈡原告依民法第470條第2項規定請求被告返還系爭房地，為有
    理由
　　⒈按借用人應於契約所定期限屆滿時，返還借用物；未定期
      限者，應於依借貸之目的使用完畢時返還之，但經過相當
      時期，可推定借用人已使用完畢者，貸與人亦得為返還之
      請求。借貸未定期限，亦不能依借貸之目的而定其期限者
      ，貸與人得隨時請求返還借用物。民法第470條定有明文
      。查系爭房地為原告所有，被告係基於使用借貸關係而居
      住於系爭房地，且兩造間就使用借貸未定期限等情，為兩
      造所自陳（見本院卷第13、48、49頁），足認兩造間就系
      爭房地有未定期限之使用借貸關係。
　　⒉被告抗辯兩造同住於系爭房地已有7至8年，被告出售原有
      自住房地，而與原告共營實質婚姻生活，原告不得請求被
      告搬離系爭房地云云，為原告所否認，經查，○○街房屋原
      為原告所有，嗣於92年7月10日以買賣之原因登記為被告
      所有，被告再於101年9月27日以買賣為原因登記為他人所
      有等情，有被告提出○○街房屋異動索引為佐（見本院卷第
      68-72頁），被告雖稱原告不願繳付系爭房地貸款，為與
      伊共同生活，伊遂將○○街房屋售出，以供原告清償貸款云
      云，然被告並未就其將○○街房屋出售與原告約定將至系爭
      房地居住至被告死亡乙事，負舉證之責，況兩造就○○街房
      屋是否為被告所有乙事，於另案訴訟尚有爭執（案號：本
      院110年度司補字第213號），自難僅以被告曾有出售○○街
      房屋乙事，推論兩造有使被告居住於系爭房地至被告死亡
      之約定。此外，被告復未舉證證明兩造有共同居住於系爭
      房地至終身之約定，亦難僅以兩造先前有交往之事實，逕
      認原告有同意被告得共同居住於系爭房地至被告死亡。
　　⒊被告又抗辯兩造共同經營寶福公司，原告同意系爭房地作
      為寶福公司之營業處所，至寶福公司解散為止云云，並據
      其提出寶福公司變更登記表為憑（見本院卷第78-80頁）
      ，然參以前開公司變更登記表，固登記系爭房地之地址為
      寶福公司登記之營業址，惟公司營業所在地本即隨公司營
      業實際營業情形而可隨時異動，原告否認兩造有約定系爭
      房地提供作為寶福公司經營至解散之營業處所，而被告並
      未舉證證明兩造間有為前開約定，自難認被告此部分抗辯
      為真。又寶福公司是否得繼續以系爭房地作為其營業處所
      ，與被告是否得以繼續使用系爭房地，要屬不同之法律關
      係，亦即寶福公司是否得繼續以系爭房地作為其營業處所
      ，並無從作為被告得繼續使用系爭房地之認定，併此敘明
      。
　　⒋綜上，兩造曾因男女朋友關係而同居於系爭房地，由原告
      提供其所有之系爭房地供被告無償使用，被告既未能證明
      兩造有依借貸之目的定其使用期限之合意，則應屬民法第
      470條第2項「借貸未定期限，亦不能依借貸之目的而定其
      期限」之情形，原告得隨時請求返還借用物。原告因與被
      告分手，於110年6月1日委任律師寄發函文（下稱系爭函
      文）請求被告遷讓返還系爭房屋，被告並於同年月2日收
      受系爭函文，有系爭函文及中華郵政掛號郵件收件回執在
      卷可憑（見本院卷第26-27頁），是原告依民法第470條第
      2項規定請求被告遷讓返還系爭房屋，為有理由，應予准
      許。另本院既依民法第470條第2項規定准予原告請求被告
      返還系爭房地，則原告另依同法第472條、第767條第1項
      前段規定為相同請求部分，自無庸再贅為判斷，附此敘明
      。
　㈢原告得請求被告自110年6月17日起至返還系爭房地之日止按
    月給付30,000元
　　⒈按無法律上原因而受利益，致他人受損害者，應返還其利
      益，民法第179 條定有明文。且無權占有他人之土地，可
      能獲得相當於租金之利益，亦為社會通常之觀念（最高法
      院61年台上字第1695號判決參照）；又租金之數額，應斟
      酌基地之位置，工商業繁榮之程度，承租人利用基地之經
      濟價值及所受利益等項，並與鄰地租金相比較，以為決定
      （最高法院68年台上字第3071號判決意旨參照）。
　　⒉本件兩造之使用借貸關係業已消滅，被告復未舉證證明其
      尚有其他得合法占有使用系爭房屋之正當權源，則原告主
      張被告無權占有，並因此受有不能使用收益而未獲得相當
      於租金利益之損害等語，核屬可採，自得依不當得利之法
      律關係，請求被告返還自110年6月17日（即系爭函文送達
      被告之第15日起）起至返還系爭房地之日止之期間，無權
      占有系爭房地所獲得相當於租金之利益。
　　⒊又系爭房地位在台北市○○區○○街0段，斟酌系爭房地之位置
      鄰近捷運石牌站、唭哩岸站、石牌國小及陽明交通大學，
      生活交通機能便利，附近15坪、2房2廳1衛格局公寓房屋
      之租金行情為每月29,800元等情，有原告提出租屋網頁資
      料為憑（見本院卷第18頁），再酌以本院調取內政部不動
      產交易實價查詢服務網頁資料，屋齡36年、樓層5樓、公
      寓之房屋租金行情為每月26,000元（2房2廳、34.13坪）
      、25,000元（3房2廳、39坪），而系爭房屋之屋齡為36年
      ，樓層為1樓，面積為36.33坪（計算式：〈99.07＋10.10＋1
      56.45×698/10000〉×0.3025＝36.33，四捨五入至小數點第2
      位），被告並以之作為經營寶福公司之商業使用等情，足
      認原告主張系爭房地每月租金30,000元，尚屬合理，從而
      ，原告依民法第179條規定，請求被告自110年6月17日起
      至返還系爭房地之日止，按月給付原告30,000元，亦應准
      許。
四、綜上所述，原告依民法第470條第2項規定，請求被告騰空遷
    讓返還系爭房地，並依同法第179條規定，請求被告自110年
    6月17日起至返還系爭房地之日止，按月給付原告30,000元
    ，均為有理由，應予准許。
五、本判決第1項分別經兩造陳明願供擔保，聲請宣告假執行及
    免為假執行，經核合於法律規定，爰酌定相當之擔保金額分
    別宣告之。
六、本件事證已臻明確，原告雖聲請本院至系爭房地勘驗被告使
    用情形，惟原告請求勘驗之目的係在確認系爭房地有無遭破
    壞，與原告本件請求返還系爭房地或不當得利並無關聯，此
    部分聲請應無調查必要；至兩造其餘攻擊防禦方法及所提證
    據，於判決結果不生影響，爰不一一論列，併此敘明。
七、訴訟費用負擔之依據：民事訴訟法第78條。
中　　華　　民　　國　　110 　年　　11　　月　　22　　日
                  民事第二庭  法  官  蔡子琪
以上正本係照原本作成。
如對本判決上訴，應於判決送達後20日內向本院提出上訴狀，若
委任律師提起上訴者，應一併繳納上訴審裁判費，否則本院得不
命補正逕行駁回上訴。
中　　華　　民　　國　　110 　年　　11　　月　　22　　日
                              書記官  簡吟倫